臺灣臺北地方法院刑事判決
109年度簡上字第221號
上  訴  人  
即  被  告  黃堃庭



上列上訴人即被告因妨害名譽案件，不服本院民國109年9月28日
所為109年度簡字第2495號第一審刑事簡易判決（聲請簡易判決
處刑案號：109年度偵字第13176號），提起上訴，本院管轄之第
二審合議庭判決如下：
    主  文
上訴駁回。
    理  由
黃堃庭於民國109年3月13日19時36分許（聲請簡易判決處刑書
  記載為「25分許」，逕予更正），在臺北市信義區信義路5段
  與松智路口，因與陳永豐發生行車糾紛，竟基於公然侮辱之犯
  意，在上開不特定多數人得共見共聞之場所，對陳永豐辱罵「
  機掰」等語，足以貶抑陳永豐之人格及社會評價。嗣經陳永豐
  報警處理，始悉上情。
案經陳永豐訴由臺北市政府警察局信義分局報告臺灣臺北地方
  檢察署（下稱臺北地檢署）檢察官偵查起訴。
    理  由
壹、程序方面
按被告以外之人於審判外之言詞或書面陳述，除法律有規定者
  外，不得作為證據，刑事訴訟法第159條第1項固定有明文。又
  按被告以外之人於審判外之陳述，雖不符合同法第159條之1至
  第159條之4規定，但經當事人於審判程序同意作為證據，法院
  審酌該言詞陳述或書面陳述作成時之情況，認為適當者，亦得
  為證據，同法第159條之5第1項亦有明定。查本案判決下列所
  引用被告以外之人於審判外之陳述，因被告黃堃庭於準備程序
  中就該等供述證據之證據能力表示同意（見本院109年度簡上
  字第221號卷《下稱本院卷》第65頁），且檢察官及被告迄至言
  詞辯論終結前均未再聲明異議，復經本院審酌該等陳述作成時
  之情況，認為以之作為證據應屬適當，依上開規定，應認有證
  據能力。
其餘資以認定本案犯罪事實之非供述證據（詳後述），亦查無
  違反法定程序取得之情形，依刑事訴訟法第158條之4之反面解
  釋，應具證據能力。
貳、實體部分：
認定事實所憑之證據及理由：
　訊據被告固坦承其於上開時、地與告訴人陳永豐發生行車糾紛
  ，並表示「機掰」等語，惟矢口否認有何公然侮辱之犯行，辯
  稱：其於理論之過程中，下意識脫口而出不雅字眼，只是其平
  常說話的語助詞，沒有辱罵告訴人之故意云云。經查：
㈠被告於109年3月13日19時36分許，在臺北市信義區信義路5段與松智路口，與告訴人發生行車糾紛，於告訴人在場之際，表示「機掰」等情，此為被告所不爭執(見本院卷第64頁至第65頁)，核與告訴人於警詢中及偵查時之指訴相符(見臺北地檢署109年度偵字第13176號卷《下稱偵卷》第8頁至第9頁)，並有臺北市政府警察局信義分局道路交通事故現場圖、道路交通事故補充資料表、道路交通事故調查紀錄表、現場照片、本院110年4月7日勘驗筆錄（詳如附件所示）及勘驗畫面截圖等件附卷可稽（見偵卷第18頁至第20頁、第22頁正反面，本院卷第80頁至第86頁、第89頁至第94頁），故此部分事實，首堪認定。至聲請簡易判決處刑書犯罪事實欄固記載：被告上揭行為之時間為「19時25分許」，惟依如附件所示之勘驗筆錄內容，應認係「19時36分許」為是，故逕予更正之。
㈡觀諸如附件所示之對話情形可知，被告與告訴人爭執肇事責任
  歸屬之過程中，告訴人再三強調自己行駛在主線道，卻遭到被
  告變換車道而發生碰撞，被告因此對告訴人表示「機掰啦」，
  顯見被告確係針對告訴人所為之發言。又被告發言之地點在臺
  北市信義區信義路5段與松智路口，為不特定多數人得共見共
  聞之場合，無論其動機係出於表達自身不滿、駁斥或情緒宣泄
  ，聽聞者已可感受被告之氣憤、不屑，自屬攻擊性之謾罵言詞
  ，而非平常玩笑或口頭禪可比，且該言詞係粗（髒）話，客觀
  上當使遭被告如此謾罵之告訴人感到難堪或被羞辱，足以貶抑
  告訴人之人格及社會評價，被告對於上述情事均有認知，仍意
  欲為之，主觀上具有公然侮辱之故意至為明確。是被告辯稱：
  其下意識脫口而出不雅字眼，只是平常說話的語助詞，沒有辱
  罵告訴人之故意云云，尚非可採。
㈢被告另提出網路流傳之「罵人價目表」，辯稱：「機掰」未記
  載於該價目表內，其誤信非辱罵之言詞云云。然觀被告提出之
  價目表所載「用詞」、「罰款金額」及「法官罰款說明」，並
  配合同份資料所載之自由時報報導，可以推知其所提出之資料
  乃民間有心人士針對其他司法個案判斷之製表，本院對於其上
  個案之判斷及意見雖表尊重，然非有影響本院前開論斷之空間
  ，亦難持為有利於被告之論據，被告此部分之辯解，不足採信
  。
㈣綜上所述，被告所辯均非可採，本案事證明確，被告犯行已堪
  認定，應依法論科。 
核被告所為，係犯刑法第309條第1項公然侮辱罪。
維持原判決及駁回上訴之理由：
㈠原審以被告之犯罪事證明確，適用刑法第309條第1項、第42條
  第3項前段及刑法施行法第1條之1規定，並審酌被告僅因行車
  糾紛，竟率爾於不特定多數人得共見共聞之馬路前，以「機掰
  」言詞辱罵告訴人，而損害告訴人之人格尊嚴，且考量被告犯
  後否認犯行，顯見其未能理解自身行為之不當，兼衡被告自陳
  大學肄業之智識程度、家境勉持之生活狀況，以及前無刑事前
  科紀錄之素行等一切情狀，量處罰金新臺幣4,000元，如易服
  勞役，以1千元折算1日。
㈡經核原判決認事用法均無違誤，量刑亦屬妥適。被告仍執前開
  陳詞否認犯罪，業經本院詳予論駁如前，均難認可採。從而，
  本案上訴為無理由，應予駁回。
據上論斷，應依刑事訴訟法第455條之1第1項、第3項、第368條
，判決如主文。
本案經檢察官黃冠運聲請以簡易判決處刑，檢察官李山明到庭執
行職務
中　　華　　民　　國　　110 　年　　10　　月　　21　　日
                  刑事第六庭  審判長法  官  黃傅偉
                                    法  官  李佳靜
                                    法  官  洪翠芬
上正本證明與原本無異。
不得上訴。
                                    書記官  蘇瑩琪
中　　華　　民　　國　　110 　年　　10　　月　　21　　日
附件：密錄器影像勘驗內容之整理
    （按110年4月7日勘驗筆錄及畫面截圖，見本院卷第81頁至
    第86頁、第89頁至第94頁）。
檔案名稱：「0313車禍 公然侮辱」之影片（此為員警身上配戴密錄器之影片）。畫面左下角處顯示時間為2020/03/13 19:31:34，以下時間記載為密錄器顯示之時間。 勘驗內容： ㈠密錄器時間 19:33:37 　員警甲走至被告所駕車輛之車頭下方處以粉筆劃記。 ㈡密錄器時間 19:33:41 　計程車開始向前移動，並朝信義路5段之路邊停靠。義交：前面、來前面這邊。員警甲：前面、前面，前面先停。員警甲持指揮棒指向信義路路邊。隨後員警甲則跑至告訴人所駕之計程車後方。 ㈢密錄器時間 19:34:07 　被告所駕車輛亦移動至信義路5段之路旁，停放於計程車後方。員警甲走至計程車副駕駛座旁，將粉筆還給告訴人。員警甲：先生，粉筆還你喔，謝謝。此時被告走至員警甲之身旁。被告：所以現在是要等？員警甲：看你們，如果你們要請保險公司，你就等分隊過來。如果你們要自己私下和解，你們就喬好就好了，就可以走了。被告：喔。員警甲：看你們。被告：啊那個，筆錄那個什麼都不用？員警甲：沒有啊，就是要請保險公司的話，就是會等交通分隊過來，然後會現場開當事人登記這些給你們，也會現場做一個簡單的談話紀錄表。就是車禍發生的經過情形怎樣怎樣之類的。被告：嗯。員警甲：看你們要不要啦。還是你們覺得......不用麻煩？被告：我是沒什麼差啦。只是我覺得很納悶、很奇怪，突然、突然往右偏，然後、然後就撞到了。告訴人：突然往右偏？行車紀錄上都可以調出來看嘛。被告：好啦好啦，你調去看怎麼樣啦，我趕時間啦。現在看你是要等警察來做筆錄還怎麼樣？告訴人：叫警察來做筆錄啊，要不然怎麼辦？要不然你要賠我嘛？被告：你要賠我嗎？欸，我的你去看、看那邊。告訴人：哀。 ㈣密錄器時間 19:35:12 　告訴人指著計程車右後側處。告訴人：你看啦。被告：你不用再用講的啦。告訴人：你是撞我，你撞我的肚子咧。你是車頭，你變換車道，你方向打了......。被告：你衝過去。告訴人：你方向打了就馬上出來。被告：你衝過去直接往右偏耶。員警甲：好。告訴人：行車紀錄器看就有了啦。員警甲：不要、不用在這邊吵。如果你們沒有共識齁，那就等分隊過來啦，沒關係嘿。沒有共識就等分隊過來。告訴人：行車紀錄看就有了嘛。方向燈打了就直接出來，什麼我打很久了。被告：你還在後面咧，你還踩油門往前衝咧。告訴人：我在主線道。被告：你衝進來。告訴人：是你變換車道咧。員警甲：好、好、好。告訴人：我主線道。被告：你去看那邊。告訴人：我主線道。被告：你撞三小啦。(臺語)告訴人：你變換車道啦，行車紀錄器看就知道了啦。 ㈤密錄器時間 19:35:48 　告訴人：我現在......。被告：還踩油門咧。踩油門往右偏咧。告訴人：踩油門......。被告：這是什麼觀念？告訴人：什麼觀念？被告：踩油門往右偏。故意撞我啊？你有沒有踩油門往右偏？行車紀錄看了就知道了啦。踩油門。蛤，往右偏。故意撞我喔？（告訴人在一旁抽菸並發出呸呸的聲音。）員警甲：來，我是沒看到什麼經過啦，反正就......。被告：很明顯啦。員警甲：車上、車上等啦。被告：踩油門。員警甲：車上等啦。現在下雨嘿。車上等啦。告訴人：行車紀錄器一看就知道了啦。往右偏？我在主線道啦。 ㈥密錄器時間 19:36:26 　被告：主機掰啦。(臺語)告訴人：喔？我可以告你喔。我也可以告你喔。(臺語)被告：你錄起來了喔？(臺語)告訴人：你有聽到齁，警察你有聽到齁，他罵我這句。(臺語)被告：主線道？主線道就可以......。告訴人：我一定告你。員警甲：好，不用、不用在那邊講、不用在那邊講。被告：主線道那邊往右偏。告訴人：我一定告你、我一定告你。被告：嚇死我了。告訴人：你剛才罵什麼，警察有聽到吼。被告：主線道在那邊往右偏撞我。告訴人：沒關係。你，這你說的......沒關係。(臺語)被告：滿口檳榔，還噴口水。(臺語)告訴人：怎樣、怎樣、怎樣？我沒有......。被告：我怎麼知道你有沒有武漢肺炎？告訴人：政府規定不能吃檳榔不能抽菸嗎？被告：我怎麼知道你有沒有武漢肺炎？告訴人：我怎麼知道你有沒有？武漢肺炎就一定有症狀唷？啊你這什麼知識？ ㈦密錄器時間 19:37:04 　員警甲：好，沒關係，先生你不用跟他吵，你車上等啦。告訴人：沒症狀的也會感染啦，什麼知識。 ㈧密錄器時間 19:37:09 　被告走回其車上之駕駛座。